【裁判字號】    97,訴,1460
【裁判日期】    980227
【裁判案由】    損害賠償
【裁判全文】
臺灣桃園地方法院民事判決              97年度訴字第1460號
原      告  丙○○
            丁○○
兼上列二人
法定代理人  己○○    住同上
共      同
訴訟代理人  張靜怡 律師
被      告  戊○○    住宜蘭縣.
                        1號
                      （現因案執行中）
被      告  立達遠有限公司
                      設桃園縣.
法定代理人  乙○○    住同上
訴訟代理人  甲○○    住桃園縣.
上列當事人間刑事附帶民事訴訟請求損害賠償事件，經本院刑事
庭裁定移送審理，本院於98年2 月4 日言詞辯論終結，判決如下
︰
    主  文
被告應連帶給付原告丙○○新台幣壹佰貳拾萬肆仟柒佰柒拾玖元
、原告丁○○新台幣壹佰參拾柒萬零玖佰柒拾貳元、原告己○○
新台幣伍拾壹萬零參佰陸拾肆元，及被告戊○○應自民國九十七
年四月二十九日起至清償日止、被告立達遠有限公司應自民國九
十七年四月十九日起至清償日止，按年息百分之五計算之利息。
原告其餘之訴駁回。
訴訟費用由被告連帶負擔百分之五十九，餘由原告負擔。
本判決第一項於原告丙○○、丁○○、己○○分別以新台幣肆拾
萬貳仟元、新台幣肆拾伍萬柒仟元、新台幣壹拾柒萬壹仟元為被
告供擔保後，得假執行。
原告其餘假執行之聲請駁回。
    事實及理由
一、原告起訴主張：被告戊○○受僱於被告立達遠有限公司，主
    要業務係擔任工地輕鋼架施工人員，並無汽車駕照，於民國
    97年2 月2 日下午，依雇主即被告立達遠有限公司（下稱立
    達遠公司）之指示駕駛該公司所有車牌號碼W3-9843 號自小
    貨車至內湖工地施工，被告戊○○無照駕駛上開自小貨車，
    沿同縣桃園市○○○街由南往北方向行駛，於當日下午1 時
    許，途經樹仁二街、延平路交岔路口前，本應注意汽車駕駛
    人未考領汽車駕駛執照禁止駕駛，並應注意車前狀況，隨時
    採取必要之安全措施，以避免發生危險，而依當時天候晴、
    日間自然光線、道路乾燥、無缺陷、無障礙物、視距良好，
    並無不能注意之情事，竟疏未注意車前狀況，以其所駕車輛
    右前方處自後追撞同向在其前方由被害人謝菁華所騎乘車牌
    號碼AZ6-979 號重型機車，謝菁華機車隨即遭撞飛後再彈落
    地面，機車並起火燃燒，惟被告戊○○竟於肇事後逃逸，而
    謝菁華經民眾報警送醫後，於當日下午3 時10分許，因顱內
    出血併呼吸衰竭不治死亡。被告戊○○前開犯行，經鈞院刑
    事庭以97年度交訴字第12號判認業務過失致人於死及肇事逃
    逸有罪在案。原告丙○○、丁○○、己○○分別為被害人謝
    菁華之女、子、配偶，被告戊○○前開侵權行為，致原告受
    有財產上及非財產上之損害，應負損害賠償責任。另依民法
    第188 條第1 項前段規定請求僱用人即被告立達遠公司負連
    帶賠償之責。茲就原告所受損害，臚列計算如下：
  (一)原告丙○○部分：
  1.扶養費：新台幣（下同）921,446 元。原告丙○○係88年12
    月5 日生，謝菁華死亡時即97年2 月2 日至原告丙○○成年
    時即108 年12月4 日為止，可受扶養之時日尚有11年10月又
    2 日（即11.839年，經以年別單利5 ％複式霍夫曼系數計算
    後為8.8136年），又謝菁華與配偶己○○均為其扶養義務人
    ，是謝菁華應負擔原告丙○○2 分之1 之扶養費用。按行政
    院主計處95年家庭收支重要指標平均每戶每人每年消費支出
    209,097 元計算（計算式：713,024 ÷3.41＝209,097） ，
    被告應賠償原告丙○○扶養費用921,446 元（計算式：209,
    097 ×8.8136÷2） 。
  2.慰撫金：1,000,000 元。原告丙○○為謝菁華之女，其母謝
    菁華驟然無端慘遭橫禍，痛苦萬分，難以平復，請求慰撫金
    1,000,000元。
  (二)原告丁○○部分：
  1.扶養費：1,087,639 元。原告丁○○係91年1 月24日生，謝
    菁華死亡時即97年2 月2 日至原告丁○○成年時即111 年1
    月23日為止，可受扶養之時日尚有13年11月又20日（即13.9
    725 年，經以年別單利5 ％複式霍夫曼系數計算後為10.403
    2 年），又謝菁華與配偶己○○均為其扶養義務人，是謝菁
    華應負擔原告丁○○2 分之1 之扶養費用。按行政院主計處
    95年家庭收支重要指標平均每戶每人每年消費支出209,09 7
    元計算（計算式：713,024 ÷3.41＝209,097） ，被告應賠
    償原告丁○○扶養費用1,087,639 元（計算式：209,097 ×
    10 .4032 ÷2）。
  2.慰撫金：1,000,000 元，原告丁○○為謝菁華之女，其母謝
    菁華驟然無端慘遭橫禍，痛苦萬分，難以平復，請求慰撫金
    1,000,000 元。
  (三)原告己○○部分：
  1.殯葬費及醫療費：原告己○○為謝菁華之配偶，因謝菁華受
    傷後就醫而支出醫療費1,920 元、因謝菁華死亡支出殯葬費
    225,110 元。
  2.慰撫金：2,000,000 元，原告己○○為謝菁華之配偶，謝菁
    華驟然無端慘遭橫禍，痛苦萬分，難以平復，請求慰撫金
    2,000,000元。
  (四)扣除原告所請領之強制汽車責任險理賠金150 萬元，原告每
    人各自上開賠償金額扣除50萬元。是依上開計算，被告應連
    帶給付原告丙○○1,421,446 元（計算式：921,446+1,000,
    000 -500,000＝1,421,446） 、原告丁○○1,587,639 元（
    計算式：1,087,639+1,000,000-500,000 ＝1,587,639） 、
    原告己○○1,727,030 元（計算式：225,110+1,920+2,000,
    000-500,000 ＝1,727,030）
  (五)綜上，爰依民法第184 條、第188 條第1 項前段、第192 條
    、第194 條之規定，求為命被告應連帶賠償原告上開損失。
    並聲明：被告應連帶給付原告丙○○1,421,446 元、原告丁○○1,587,639 元、原告己○○1,727,030 元，及自民事準
    備書狀繕本送達翌日起，至清償日止，按年息5 ％計算之利
    息。原告願供擔保請准宣告假執行。
二、被告戊○○則以：對於鈞院刑事庭97年度訴字第12號所認定
    之事實、原告請求之喪葬費金額、扶養費計算基準不爭執，
    另就精神慰撫金部分則請鈞院斟酌，但因金額太高無法負擔
    ，且需待伊出監後才能賠償等語。並聲明：原告之訴駁回。
三、被告立達遠公司則以：對於鈞院刑事庭97年度訴字第12 號
    所認定之事實、原告請求之喪葬費金額、扶養費計算基準不
    爭執，但被告立達遠公司無法負擔全部賠償，另被告立達遠
    公司於本件車禍發生後，即已給付原告50,000元之賠償金，
    應自本件賠償金總額予以扣除等語。並聲明：原告之訴駁回
    。
四、經查，原告主張被告戊○○受僱於立達遠有限公司，主要業
    務係擔任工地輕鋼架施工人員，並無汽車駕照，於97年2 月
    2 日下午，依雇主即被告立達遠有限公司（下稱立達遠公司
    ）之指示駕駛該公司所有車牌號碼W3-9843 號自小貨車至內
    湖工地施工，被告戊○○乃無照駕駛上開自小貨車，沿同縣
    桃園市○○○街由南往北方向行駛，於當日下午1 時許，途
    經樹仁二街、延平路交岔路口前，本應注意汽車駕駛人未考
    領汽車駕駛執照禁止駕駛，並應注意車前狀況，隨時採取必
    要之安全措施，以避免發生危險，而依當時天候晴、日間自
    然光線、道路乾燥、無缺陷、無障礙物、視距良好，並無不
    能注意之情事，竟疏未注意車前狀況，以其所駕車輛右前方
    處自後追撞同向在其前方由被害人謝菁華所騎乘車牌號碼AZ
    6-979 號重型機車，謝菁華機車隨即遭撞飛後再彈落地面，
    機車並起火燃燒，惟被告戊○○於肇事後逃逸，而謝菁華經
    民眾報警送醫後，於當日下午3 時10分許，因顱內出血併呼
    吸衰竭不治死亡，被告戊○○上開犯罪行為，經本院刑事庭
    以97年度交訴字第12號判認成立業務過失致人於死罪及肇事
    逃逸罪，各處有期徒刑1 年、1 年6 月，應執行有期徒刑2
    年4 月在案等事實，為被告所不爭執，並有上開刑事判決附
    卷可參，足堪認定。
五、按因故意、過失不法侵害他人之權利者，負損害賠償責任；
    汽車、機車或其他非依軌道行駛之動力車輛，在使用中加損
    害於他人者，駕駛人應賠償因此所生之損害，民法第184 條
    第1 項前段、第191 條之2 分別定有明文。又不法侵害他人
    致死者，對於支出醫療及增加生活上需要之費用或殯葬費之
    人，亦應負損害賠償責任。被害人對於第三人負有法定扶養
    義務者，加害人對於該第三人亦應負損害賠償責任；不法侵
    害他人致死者，被害人之父、母、子、女及配偶，雖非財產
    上之損害，亦得請求賠償相當之金額，亦為同法第192條第1
    項、第2 項、第194 條所明定。被告戊○○之過失不法行為
    既堪認定，且被害人謝菁華因被告戊○○之過失不法行為而
    死亡，原告丙○○、丁○○、己○○，分別為謝菁華之女、
    子及配偶，自得請求被告戊○○賠償其損害。次按，按受僱
    人因執行職務，不法侵害他人之權利者，由僱用人與行為人
    連帶負損害賠償責任，民法第188 條第1 項前段定有明文。
    又民法第188 條第1 項所謂受僱人因執行職務不法侵害他人
    之權利，不僅指受僱人因執行其所受命令，或委託之職務自
    體，或執行該職務所必要之行為，而不法侵害他人之權利者
    而言，即受僱人之行為，在客觀上足認為與其執行職務有關
    ，而不法侵害他人之權利者，就令其為自己利益所為亦應包
    括在內。再按，受僱人執行職務不法侵害他人權利之行為，
    不以受僱人執行職務範圍內之行為為限，並包括與執行職務
    相牽連或職務上予以機會之行為在內（最高法院94年臺上字
    第1855號判決意旨參照）。被告戊○○為被告立達遠公司之
    受僱人，且係依雇主即被告立達遠之指示駕駛該自小貨車，
    即被告戊○○係於執行職務而不法侵害他人權利，揆諸前揭
    法文及說明，被告立達遠公司自應與被告戊○○就原告所受
    損失負連帶賠償責任。
六、茲就原告請求之項目、金額應否准許分述如下：
  (一)扶養費：按受扶養權利者，以不能維持生活而無謀生能力者
    為限，民法第1117條第1 項定有明文。查原告丙○○、丁○○分別為謝菁華之女、子，出生日期分別為88年12月5 日、
    91年1 月24日，均就讀於小學，有原告提出戶籍謄本、在學
    證明在卷可稽，是原告丙○○、丁○○於本件事發時為分別
    年約8 歲、6 歲之孩童，當認其不能維持生活而無謀生能力
    ，是其成年以前係受謝菁華扶養，自得請求被告賠償渠等至
    成年時為止之扶養費用。又己○○為丙○○、丁○○之父，
    應與謝菁華平均分擔對丙○○、丁○○之扶養費用，故丙○○、丁○○各僅得請求被告賠償扶養費用之2 分之1 。又依
    行政院主計處頒佈家庭收支重要指標，其中統計之平均每戶
    每年之消費支出，係以消費為導向，較符合一般實情，應得
    作為扶養費用之計算基準，且為被告所不爭執，是原告主張
    依該95年度家庭收支重要指標平均每戶每人每年消費支出20
    9,097 元計算（計算式：713,024 ÷3.41＝209,097） ，尚
    屬有據。原告丙○○、丁○○於被害人謝菁華死亡時之97年
    2 月2 日起至其等成年時之108 年12月4 日、111 年1 月23
    日止，尚得分別受扶養11年10月2 日、13年11月20日，是原
    告主張丙○○部分以11.839年計算、丁○○部分以13.9725
    年計算，並依年別5 ％複式霍夫曼係數表計算其得請求之扶
    養費用，洵無不合。故以此計算結果，原告丙○○、丁○○
    得請求之扶養費為：
  原告丙○○部分：921,446 元。按每年損害金額209,097 元
    、11.839年計算，原告丙○○得請求之扶養費為991,772 元
    ｛其計算式為：209,097 元×9.00000000（此為應受扶養11
     .839 年 之霍夫曼係數）÷2 （扶養義務人數）＝991,772
     元（小數點以下四捨五入，以下同）｝。是以，原告丙○○就扶養費部分於此金額範圍內請求921446元，為有理由
     ，應予准許。
  原告丁○○部分：1,087,639 元。按每年損害金額209,097
    元、13.9725 年計算，原告丁○○得請求之扶養費為1,129,
    595 元｛其計算式為：209,097 元×10.00000000 （此為應
    受扶養13.9725 年之霍夫曼係數）÷2 （扶養義務人數）＝
    1,129,595 元｝。是以，原告丁○○就扶養費部分於此金額
    範圍內請求1,087,639 元，為有理由，應予准許。
  (二)醫療費及喪葬費：原告己○○主張伊為被害人謝菁華支出喪
    葬費金額共計225,110 元（包括：遺體搬運費800 元、傷口
    縫合洗淨化妝費7,500 元、牽亡魂費3,600 元、頭七法會3,
    000 元、亡者入殮服飾3,000 元、喪葬禮儀費101,150 元、
    拜腳尾飯2,100 元、遺體存放冷凍費2,800 元、告別式禮廳
    費3,000 元、靈骨塔費18,000元、靈牌位費55,000元、宴客
    費25,160元）、醫療費1,920 元，均為被告所不爭執，並有
    原告提出之治喪合約書、桃園市殯葬管理所使用收費繳納收
    據、零牌位費用單據、財團法人天主教聖保祿修女會醫院單
    據為證，可堪認定。是以，原告己○○此部分主張為有理由
    ，應予准許。
  (三)慰撫金部分：原告丙○○、丁○○、己○○分別為謝菁華之
    女、子及配偶，自得依民法第194 條之規定請求被告賠償非
    財產上之損害。謝菁華係63年11月28日出生，於本件侵權行
    為97年2 月2 日發生時，年齡為33歲，尚有美好人生，且其
    子女均尚待其教養，原告因被告之侵權行為而遭受喪母及喪
    妻之痛，其痛苦自不待言。查原告丙○○、丁○○均正就學
    中，原告己○○任職於機械公司，每月收入約5 萬元，名下
    有土地及房屋各1 筆、車輛1 輛，存款扣除本件所領取之強
    制汽車責任保險理賠金150 萬元及相關給付後，約有近50萬
    元之存款，被告則係國中肄業，本件車禍發生前係擔任輕鋼
    架架設工作，每月收入3 、4 萬元，名下並無財產，需扶養
    2 名子女及父母等情，業據兩造陳述在案，並有原告提出之
    各類所得扣繳暨免扣繳憑單、在學證明、財政部台灣省北區
    國稅財產歸屬資料清單、存款資料為據，並經本院查詢原告
    己○○、被告戊○○之稅務電子閘門資料調取財產所得明細
    在卷可稽，本院審酌上開兩造之身分、社會地位、經濟情況
    之情，暨被告戊○○加害程度、原告驟失至親所受精神上之
    痛苦等一切情狀，認原告丙○○、丁○○、己○○各請求80
    0,000 元之非財產上損害賠償，洵屬允適，應予准許。
  (四)再按保險人依本法規定所為之保險給付，視為被保險人損害
    賠償金額之一部分；被保險人受賠償請求時，得扣除之，強
    制汽車責任保險法第32條定有明文。查原告因本件車禍發生
    致謝菁華死亡，已受領強制汽車責任保險給付150 萬元，由
    原告3 人各取得50萬元，為兩造不爭執之事實，是依前揭規
    定，應自原告3人各自得請求之賠償金內扣除50萬元。
  (五)又被告立達遠公司於本件判決前，業已給付原告50,000元作
    為本件賠償金一部，為兩造所不爭執，是上開金額自應平均
    於原告3 人各自得請求之賠償金內扣除，經計算後以原告丙○○、丁○○、己○○各扣除16,667元、16,667元、16,666
    元為當（計算式：16,667+16,667+16,666＝50,000）。
  (六)綜上所述，扣除已受領之強制汽車責任保險給付及被告立達
    遠公司以支付之賠償金後，原告丙○○得請求賠償之金額為
    1,204,779 元（計算式：921,446+800,000-500,000-16,667
     ＝1,204,779）、原告丁○○得請求賠償之金額為1,370,97
    2 元（計算式：1087,639+800,000 -500,000-16,667＝1,37
    0, 972元）、原告己○○得請求之金額為510,364 元（計算
    式：225,110 元+1,920+800,000-500,000-16,666 ＝510,36
    4 元）。
七、又按給付無確定期限者，債務人於債權人得請求給付時，經
    其催告而未為給付，自受催告時起，負遲延責任。其經債權
    人起訴而送達訴狀，或依督促程序送達支付命令，或為其他
    相類之行為者，與催告有同一之效力；遲延之債務，以支付
    金錢為標的者，債權人得請求依法定利率計算之遲延利息，
    民法第229 條第2 項、第233 條第1 項前段分別定有明文。
    又應付利息之債務，其利率未經約定，亦無法律可據者，週
    年利率為百分之五，亦為同法第203 條所明定。查原告就前
    開對被告所為請求，刑事附帶民事起訴狀繕本分別於97年4
    月18日送達被告立達遠公司，同年4 月28日送達監所予被告
    戊○○本人，從而，原告同時訴請被告立達遠公司、戊○○
    分別給付自97年4 月19日起至清償日止、自97年4 月29日起
    至清償日止，按法定利率年息5 ％計算之法定遲延利息，亦
    屬有據。
八、從而，原告本於侵權行為法律關係，依民法第184 條第1 項
    前段、第188 條第1 項前段、第192 條第1 、2 項、第194
    條之規定，訴請被告連帶賠償原告丙○○1,204,779 元、原
    告丁○○1,370, 972元、原告己○○510,364 元，及被告立
    達遠公司、戊○○分別給付自97年4 月19日起至清償日止、
    自97年4 月29日起至清償日止，按法定利率年息5 ％計算之
    利息，為有理由。至原告逾前開應准許部分之請求，則為無
    理由，應予駁回。至原告其餘假執行之聲請，因訴之駁回而
    失所依據，不予准許。
九、本件事證已臻明確，其餘兩造主張、陳述暨所提之證據，經
    審酌均與本院前揭判斷不生影響，爰不一一詳予論述，附此
    敘明。
十、據上論結，原告之訴為一部有理由，一部無理由，並依民事
    訴訟法第79條、第85條第2 項、第390 條第2 項，判決如主
    文。
中    華    民    國    98    年    2     月    27    日
                  民事第一庭  法  官  陳雪玉
如對本判決上訴，須於判決送達後二十日內向本院提出上訴狀。
上列正本證明與原本無異。
中    華    民    國    98    年    3     月    9     日
                              書記官  吳瓊英


司法院資訊處製作；財團法人民間司法改革基金會備份。
